臺灣士林地方法院刑事判決
111年度訴字第207號
公  訴  人  臺灣士林地方檢察署檢察官
被      告  陳柏勳



上列被告因傷害案件，經檢察官提起公訴（110年度偵字第17138
號、111年度偵緝字第151號），本院判決如下：
    主  文
乙○○犯傷害罪，處拘役參拾日，如易科罰金，以新臺幣壹仟元折
算壹日。
    犯罪事實
一、乙○○與甲○○素不相識，於民國110年8月25日晚上11時30分許
    ，在址設臺北市○○區○○街000號南港公園（下稱南港公園）
    之男廁內，甲○○與乙○○因故發生爭執，竟各基於普通傷害他
    人身體之犯意，相互毆打，致乙○○受有鼻樑刮痕、上唇瘀腫
    、右頸抓痕、雙膝破皮、左後肩、左手肘破皮等普通傷害；
    乙○○除毆打甲○○外，復張口咬住甲○○之右手食指，致甲○○受
    有左肩擦傷（4×2公分）、左前臂擦傷（2×0.5公分、2×0.3
    公分、2×0.1公分）、左手瘀腫、擦傷（2×0.5公分）、左大
    腿擦傷（3×2公分、3×1公分）、右手食指瘀腫、擦傷（1.5×
    1公分）等普通傷害（甲○○所涉本案犯行由本院另行審結）
    。
二、案經甲○○、乙○○訴由臺北市政府警察局南港分局報告臺灣士
    林地方檢察署（下稱士林地檢署）檢察官偵查起訴。
    理  由
壹、證據能力部分
　　查本判決下列認定犯罪事實所引用之被告以外之人於審判外
    之言詞及書面陳述，固屬傳聞證據，惟檢察官及被告乙○○於
    本院準備程序及審理中均陳明同意有證據能力（見本院111
    年度訴字第207號卷【下稱本院卷】第32至33頁、第54至57
    頁），本院審酌各該證據資料之作成情況，核無違法取證或
    其他瑕疵，且與本案具有關連性，認以之作為證據應屬適當
    ，依刑事訴訟法第159條之5第1項規定，前揭證據資料均有
    證據能力。其餘本案認定犯罪事實之非供述證據部分，均與
    本案事實具有關聯性，並無事證足認有違背法定程式或經偽
    造、變造等情事，且經本院依法踐行調查程序，依刑事訴訟
    法第158條之4反面解釋，亦均具有證據能力。
貳、實體認定犯罪事實所憑之證據及理由
一、被告之辯解：
　　訊據被告固坦承有於上揭時間、地點與甲○○發生爭執，並有
    咬甲○○之手指等情不諱，惟矢口否認有何犯普通傷害罪之犯
    行，辯稱略以：案發當時我去南港公園上廁所，甲○○突然用
    手臂勒住我，又推跟打我，並壓著我的頭去撞牆角，因為當
    時是凌晨的時間，所以我呼救也沒有人來。後來我要起來，
    但我的手無力抵抗跟反擊，我為了掙脫只好咬甲○○的手指才
    能掙脫，我是正當防衛。後來有路人聽到打鬥聲音過來幫我
    ，甲○○還作勢要攻擊幫我的人，之後我就去只找保全協助等
    語。
二、本案不爭執之事實：
　　被告與甲○○素不相識，於110年8月25日晚上11時30分許，在
    南港公園之男廁內，被告與甲○○因故發生爭執並有咬甲○○之
    右手手指；甲○○則有往被告臉上揍數拳。被告嗣經醫院診斷
    出受有鼻樑刮痕、上唇瘀腫、右頸抓痕、雙膝破皮、左後肩
    、左手肘破皮等傷勢；甲○○嗣經醫院診斷出受有左肩擦傷（
    4×2公分）、左前臂擦傷（2×0.5公分、2×0.3公分、2×0.1公
    分）、左手瘀腫、擦傷（2×0.5公分）、左大腿擦傷（3×2公
    分、3×1公分）、右手食指瘀腫、擦傷（1.5×1公分）等傷勢
    等情，業據證人甲○○於警詢及偵查中證述（見士林地檢署11
    0年度偵字第17138號卷【下稱偵卷】第17至19頁；士林地檢
    署111年度偵緝字第151號卷【下稱偵緝卷】第53至59頁）及
    證人陳琮紘於警詢時證述明確（見偵卷第145至148頁），復
    有臺北市政府警察局同德派出所受理各類案件紀錄表（見偵
    卷第27頁）、被告之臺北市立聯合醫院忠孝院區110年8月27
    日驗傷診斷證明書（見偵卷第29頁）、甲○○之臺北市立聯合
    醫院忠孝院區110年8月26日驗傷診斷證明書（見偵卷第31頁
    ）、臺北市立聯合醫院111年1月21日北市醫忠字第11130098
    07號函暨所附被告及甲○○之病歷資料（見偵卷第107至142頁
    ）、士林地檢署檢察官勘驗筆錄（見偵卷第153至161頁）、
    卷附員警密錄器影像光碟及本院勘驗筆錄（見本院卷第35頁
    ）等證據在卷可稽，且為被告所不爭執（見本院卷第33至34
    頁），此部分之事實，首堪認定。
三、本案爭點
　　被告係以上揭情詞置辯，故本案爭點則為：（一）被告主觀
    上有無基於普通傷害之犯意，以相互毆打及咬手指等方式傷
    害甲○○，致甲○○受有上揭普通傷害結果？（二）被告上揭所
    為，是否構成正當防衛？本院認定被告有罪之理由，茲分述
    如下：
(一)據證人甲○○於警詢時證稱：案發當天我在南港公園的殘障廁
    所上廁所，被告就撬開廁所的門看到我上廁所的樣子，我追
    出去質問他，他說昨天把手機掉在該廁所，並說是我拿走的
    要我還給他，所以我們就發生爭執。就在我伸出手指指向他
    的時候，他突然咬住我手指，然後我們就徒手開始扭打，因
    為我一隻手被他咬住，所以只有另一隻手可以還手，打到最
    後他還把我壓在地上並用腳踹我兩下，導致我右手食指頭遭
    咬傷、有流血，左肩側後部、左手手腕、左大腿都有傷痕。
    後來南港公園的駐衛警跟派出所員警都有到場。事發隔天下
    午我有至忠孝醫院就診等語（見偵卷第17至19頁），及於偵
    查中證稱：案發當天我在南港公園的殘障廁所，因為我肚子
    不舒服所以沒有穿褲子，被告突然用東西把門鎖撬開，後來
    我追出去質問他，他說是我拿他的手機，我就用手指著他的
    臉，他就張口咬住我的手指不放，我越掙扎就越痛，他不放
    手，我就扯他的臉，他還是不放開，我一直流血，我就往他
    的臉上揍兩拳，他說：「你敢打我」，就打我兩拳後把我推
    在地上，我又打他一拳，他又打我一拳，最後他站起來再踹
    我兩腳就走了。後來我有用自來水沖傷口等語（見偵緝卷53
    至59頁），就被告有咬其手指、其等有相互揮拳及被告有以
    腳踹其身體等主要事實前後所證均大致相符；參以甲○○於案
    發後（即隔日14時46分許）隨即至臺北市立聯合醫院忠孝院
    區就診，經該院診斷出受有左肩擦傷（4×2公分）、左前臂
    擦傷（2×0.5公分、2×0.3公分、2×0.1公分）、左手瘀腫、
    擦傷（2×0.5公分）、左大腿擦傷（3×2公分、3×1公分）、
    右手食指瘀腫、擦傷（1.5×1公分）等傷勢，有該院驗傷診
    斷證明書在卷可考（見偵卷第31頁），亦與甲○○上揭所證被
    告攻擊其之部位及所造成之傷勢均相吻合，且與其等有相互
    毆打對方，被告另有咬其手指成傷之情亦互核一致。綜合上
    情，堪認被告確基於普通傷害之犯意，以前揭手段傷害甲○○
    ，致甲○○受有上揭傷勢甚明。
(二)被告固以正當防衛一詞置辯。然按正當防衛必須對於現在不
    法之侵害始得為之，侵害業已過去，或無從分別何方為不法
    侵害之互毆行為，均不得主張防衛權，而衡以一般社會經驗
    法則，互毆係屬多數動作構成單純一罪而互為攻擊之傷害行
    為，縱令一方先行出手，而還擊之一方在客觀上苟非單純對
    於現在不法侵害為必要排除之反擊行為，因其本即有傷害之
    犯意存在，則對其互為攻擊之還手行為，自無主張防衛權之
    餘地（最高法院30年上字第1040號判決、92年度台上字第30
    39號判決意旨參照）。被告雖辯稱其先遭甲○○出手攻擊，但
    此為甲○○所否認，並稱係先遭被告咬其手指（見偵卷第17至
    18頁），故2人對於究竟係由何人先出手攻擊對方一事各執
    一詞。然參諸甲○○所受之上揭傷勢，除被告所自承有咬甲○○
    手指成傷之部位外，尚有左肩擦傷（4×2公分）、左前臂擦
    傷（2×0.5公分、2×0.3公分、2×0.1公分）、左手瘀腫、擦
    傷（2×0.5公分）、左大腿擦傷（3×2公分、3×1公分）等多
    處傷勢，與被告所辯其係遭甲○○所壓制、其僅有咬甲○○之手
    指方得掙脫後求救，就此情所會造成甲○○之傷勢，核與客觀
    上甲○○所受之傷勢不符，其所辯難以憑採，可認屬無從分別
    何方為不法侵害之互毆、互為攻擊之傷害行為。縱令本案確
    為甲○○先行攻擊被告，但還擊之被告在客觀上仍非單純對於
    現在不法侵害為必要排除之反擊行為，因其本即有普通傷害
    之犯意存在，則對其互為攻擊之還手行為，自無主張防衛權
    之餘地，依上開說明，自不能援引正當防衛為由而阻卻違法
    至明。從而，被告以正當防衛一情置辯，自不足採。
(三)至於被告雖辯稱其有向路人求救，甲○○還作勢要攻擊該到場
    幫忙之人等語。然被告自承無法提供該名路人之資料（見偵
    卷第101至103頁），則其上揭所辯，已難採信。另被告有對
    外尋求南港公園之駐衛警陳琮紘及到場員警之協助，並表達
    遭攻擊，但甲○○亦有表達遭被告攻擊等情，此據證人陳琮紘
    於警詢時所證述明確（見偵卷第145至148頁），並有本院勘
    驗員警密錄器影像之勘驗筆錄可憑（見本院卷第35頁），固
    堪認定，然此僅可證明於員警到場後，被告與甲○○間即無任
    何肢體接觸或衝突，並有相互指摘遭對方攻擊之情。參以本
    案係甲○○先至同德派出所對被告提起普通傷害之告訴（見偵
    卷第17至19頁），可認甲○○亦有於案發後主動對被告追訴其
    犯行之意，從而，2人均曾表達對方有傷害自己之行為，因
    而對外請求他人協助或報案，乃屬當然，此舉無從作為被告
    未為本案普通傷害犯行之佐證。
(四)綜上所述，被告所辯均不足採。本案事證明確，被告上揭犯
    行，洵堪認定，應予依法論科。
四、論罪科刑
(一)論罪：
　1.核被告所為，係犯刑法第277條第1項之普通傷害罪。
　2.罪數：
　　被告與甲○○相互毆打，並張口咬住甲○○之右手食指等行為，
    時間密接，地點相同，所侵害法益同一，係基於同一犯意，
    為達同一目的之密接行為，各行為之獨立性極為薄弱，依一
    般社會健全觀念，在時間差距上，難以強行分開，在刑法評
    價上，以視為數個舉動之接續施行，合為包括之一行為予以
    評價，較為合理，屬接續犯之包括一罪。
(二)量刑：
　　爰以行為人之責任為基礎，審酌被告因細故與甲○○發生爭執
    ，進而相互毆打，被告並張口咬住甲○○之右手食指，造成甲
    ○○之身體受有左肩擦傷（4×2公分）、左前臂擦傷（2×0.5公
    分、2×0.3公分、2×0.1公分）、左手瘀腫、擦傷（2×0.5公
    分）、左大腿擦傷（3×2公分、3×1公分）、右手食指瘀腫、
    擦傷（1.5×1公分）等傷勢之犯罪動機、目的、手段及所生
    損害，所為自應予非難；參以被告犯後始終否認犯行，難認
    其犯後態度為佳；復參諸被告前有犯性騷擾罪經法院判決有
    罪之前科素行，此有臺灣高等法院被告前案紀錄表在卷可憑
    （見本院卷第11頁）；兼衡被告自陳：美和科技大學護理系
    畢業，未婚、獨居，在臺北工作月入新臺幣3萬5千元等語（
    見本院卷第59頁）之教育、智識程度暨家庭經濟生活狀況等
    一切情狀，量處如主文所示之刑，並諭知易科罰金之折算標
    準。
據上論斷，應依刑事訴訟法第299第1項前段，刑法第277條第1項
、第41條第1項前段，刑法施行法第1條之1第1項，判決如主文。
本案經檢察官丙○○提起公訴，檢察官周禹境到庭執行職務。
中　　華　　民　　國　　111 　年　　7 　　月　　14　　日
                  刑事第六庭審判長法  官  雷雯華
　　　　　　　　　                法  官  李建忠
　　　　　　　　　                法  官  林哲安
以上正本證明與原本無異。
如不服本判決，應於判決送達後20日內向本院提出上訴書狀，並
應敘述具體理由；其未敘述上訴理由者，應於上訴期間屆滿後20
日內向本院補提理由書（均須按他造當事人之人數附繕本），「
切勿逕送上級法院」。告訴人或被害人如對於本判決不服者，應
具備理由請求檢察官上訴，其上訴期間之計算係以檢察官判決正
本送達之日期為準。因疫情而遲誤不變期間，得向法院聲請回復
原狀。
　　　　　　　　　                書記官  温育儷
中　　華　　民　　國　　111 　年　　7 　　月　　19　　日
附錄本案論罪科刑法條全文：
中華民國刑法第277條
傷害人之身體或健康者，處5年以下有期徒刑、拘役或50萬元以
下罰金。
犯前項之罪，因而致人於死者，處無期徒刑或7年以上有期徒刑
；致重傷者，處3年以上10年以下有期徒刑。